【裁判字號】    98,交易,329
【裁判日期】    990125
【裁判案由】    公共危險
【裁判全文】
臺灣臺南地方法院刑事判決             98年度交易字第329號
公  訴  人  臺灣臺南地方法院檢察署檢察官
被      告  甲○○
                    7號
上列被告因公共危險案件，經檢察官提起公訴（98年度偵字第14
996 號），本院判決如下：
    主  文
甲○○服用酒類，不能安全駕駛動力交通工具而駕駛，處罰金新
臺幣壹拾貳萬元，如易服勞役，以新臺幣壹仟元折算壹日。
    事  實
一、甲○○於民國98年7 月23日上午8 時許起至同日下午不詳時
    間止（接近下午2 時止），在臺南市○○區○○路上之「婷
    婷檳榔攤」，與友人乙○○（所犯酒後駕車之公共危險犯行
    ，經本院另案審理中）共同飲用酒類後，已達不能安全駕駛
    動力交通工具之程度，竟仍騎乘車牌號碼UIG-909 號輕型機
    車上路。嗣於同日下午2 時7 分許，甲○○騎乘上開輕型機
    車行經臺南市○○區○○路2 段442 號前時，因不勝酒力，
    失控而自摔倒地受傷，幸經騎乘車牌號碼VHG-853 號輕型機
    車尾隨在後之乙○○發現後，隨即將甲○○所騎乘之上開機
    車移至海佃路2 段442 號前停放，並將甲○○扶至騎樓下。
    嗣因路人報警處理，救護人員於同日下午2 時19分將甲○○
    送往財團法人奇美醫院救治，警方據報前往奇美醫院，於當
    日下午2 時49分對甲○○施以酒精濃度測試，測得其呼氣所
    含酒精濃度高達每公升1.36毫克。經警調閱設置在臺南市○
    ○路○ 段446 號前之監視錄影器影帶後，始知悉上情。
二、案經臺南市警察局第三分局報告臺灣臺南地方法院檢察署檢
    察官偵查起訴。
    理  由
壹、程序部分：
    按被告以外之人於審判外之陳述，雖不符刑事訴訟法第159
    條之1 至第159 條之4 之規定，而經當事人於審判程序同意
    作為證據，法院審酌該言詞陳述或書面陳述作成時之情況，
    認為適當者，亦得為證據；當事人、代理人或辯護人於法院
    調查證據時，知有刑事訴訟法第159 條第1 項不得為證據之
    情形，而未於言詞辯論終結前聲明異議者，視為有前項之同
    意，刑事訴訟法第159 條之5 第1 項、第2 項分有明文。經
    查，本判決下列所引用之被告以外之人於審判外之陳述（包
    括書證），檢察官及被告於本院言詞辯論終結前均未聲明異
    議，本院審酌上開證據資料製作時之情況，尚無違法不當及
    證明力明顯過低之瑕疵，亦認為以之作為證據應屬適當，故
    揆諸前開規定，認前揭證據資料有證據能力。
貳、實體部分：
一、訊據被告固坦承於前揭時、地與友人乙○○飲用酒類之事實
    ，惟矢口否認有何酒後騎乘機車之犯行，辯稱：伊當日早上
    與友人乙○○先將所騎乘之輕型機車停放在海佃路442 號前
    ，再徒步前往「婷婷檳榔攤」飲酒，飲酒後，徒步前往機車
    停放處，本欲騎乘機車回家，但因有飲酒，欲攔停計程車回
    家時，遭不詳車牌號碼之機車撞倒受傷，伊並未酒後騎乘機
    車云云。經查：
(一)被告於偵查中陳稱：「我們是把機車停在早餐店前，要走路
    去附近加油站旁邊的婷婷檳榔攤喝酒，我與乙○○是一起出
    門的」、「我不清楚停車地點是早餐店」、「婷婷檳榔攤是
    在路邊」、「我停車的地點距離婷婷檳榔攤大概200 公尺，
    我們原本是要坐計程車過去，後來攔不到車才走路過去」等
    語（詳偵查卷第6-7 頁），復於本院訊問時供述：「我被撞
    的地點，距離婷婷檳榔攤走路約5 、6 分鐘」、「當天早上
    我先打電話給乙○○，但是時間我忘記了，他家住在土城，
    我叫他從土城直接騎機車去婷婷檳榔攤，我直接從我家直接
    騎機車過去，我們半路在本田路遇到，便一起騎機車，騎到
    我被撞的地點，我們便將機車停在該處，用步行過去婷婷檳
    榔攤」等語（詳本院卷第12頁背面），證人乙○○雖附和被
    告之辯解，證稱：被告並未酒後駕車等語，然其於偵訊時具
    結證述：「甲○○先把機車停在該處，我後來才停，之後我
    再走路去婷婷檳榔攤喝酒，甲○○已經在婷婷檳榔攤」等語
    （詳偵查卷第7 頁），其證述顯與被告供述不合，已有可疑
    。且觀諸被告上開供述，被告飲酒處所之「婷婷檳榔攤」既
    係在路邊，距離其停車地點之早餐店前步行僅須5 、6 分鐘
    ，被告何須多此一舉的將機車停放在早餐店前，再步行前往
    「婷婷檳榔攤」？再者，衡諸常情，早餐店於清晨開始營業
    ，早上正係早餐店生意鼎沸之時，被告若係早上將車停放在
    早餐店前，焉有不知其停車處係早餐店前之理？被告所稱均
    與常理不符，其所辯上情，是否與實情相符，實啟人疑竇。
(二)復參諸證人即當日至現場處理之臺南市警察局第三分局警員
    吳國全於本院審理時到庭具結證述：「（問：當天你是何時
    到達事故現場？）當日14時20分」、「（問：現場情形如何
    ？）現場到達時，救護車剛開走，現場只遺留兩部輕型機車
    架起來停在路邊人行道早餐店前面，車號分別是UIG-909 、
    VHG-853 號」、「（問：你有查看該兩部機車？）有」、「
    （問：你查看情形分別如何？）UIG-909 機車右前燈罩與前
    車輪蓋之右側有擦地的痕跡」、「（問：該台機車擦地痕跡
    是新還是舊？）很新」、「（問：你為何認為是新的？）因
    為摸起來是新痕，與旁邊舊痕有明顯不同」、「（問：你擔
    任車禍處理員警多久？）自82年至今」、「（問：你是否按
    照以往經驗判斷為新痕？）是的」、「（問：就這台機車你
    有無查看其引擎溫度？）有」、「（問：當時候溫度狀況如
    何？）溫的」、「（問：VHG-853 號機車查看後有無異狀？
    ）沒有擦痕，引擎亦有些許溫度」、「（問：查看完機車之
    後，你後續作何處理？）我去奇美醫院查訪，詢問甲○○還
    有乙○○事故發生情形」、「（問：你在查訪時，甲○○、
    乙○○之精神狀況如何？）甲○○躺在床上意識不清，乙○
    ○沒有受傷，精神狀況有點模糊，但是可以與我對談」、「
    （問：你如何詢問甲○○與乙○○？）我問甲○○如何發生
    車禍，他沒有辦法回答，乙○○在旁邊回答說他們兩人走在
    路邊被一部小型機車撞到」、「（問：乙○○有無說明當時
    他與甲○○之相對位置？）沒有，他只有說被撞到後，該機
    車就逃走」、「（問：就你看當時甲○○身體有無受傷？）
    有」、「（問：其受傷位置、面積為何？）右臉部、雙手手
    背有擦傷，臉部受傷面積大概是5 公分，手背部分受傷面積
    因為有包紮，所以看不出來」、「（問：有無詢問甲○○、
    乙○○所騎乘機車是否在現場？）他們說早上就放在那邊」
    、「（問：後來你有無去調閱相關監視錄影器？）有」、「
    （問：為何去調閱？）因為他說人被機車撞到，肇事逃逸案
    件，所以我們必須去現場調查」、「（問：此是否即為你所
    調閱之監視器內容？）〈提示警卷第35頁起監視錄影器翻拍
    照片〉是」、「（問：這支監視錄影器設置地點？）海佃路
    2 段446 號」、「（問：你調閱監視錄影器之時段為何？）
    13 時20 分至我們接獲報案即14時20分」、「（問：這支監
    視錄影器你是否從頭看到尾，然後攫取這一個時段？）是的
    ，我是從13時20分開始看，看到車禍發生到結束，13時20分
    之前我沒有看」、「（問：為何你從13時20分開始看？）因
    為我到場時，救護車剛開走，依我們推算車禍應該是在我們
    到場前一個小時發生的，所以我們提早從13時20分開始看」
    、「（問：你有要求甲○○、乙○○去查證婷婷檳榔攤之地
    點？）有，但是乙○○不跟我講」、「（問：乙○○當時精
    神狀況是可以跟你對話，然後拒絕去查證婷婷檳榔攤所在位
    置？）是的，他只跟我說在海佃路」、「（問：你事後有無
    至海佃路查訪有無婷婷檳榔攤？）有，但是找不到婷婷檳榔
    攤」、「（問：本案是何人報警？）第一銀行通報消防局，
    消防局轉報給我們」、「（問：你剛剛證稱你從當天13時20
    分，看到14時20分，這一段畫面有無看到被告所稱他走在路
    上被一輛機車撞到，該輛機車肇事逃逸之過程？）沒有」、
    「（問：請解釋警卷第35頁開始之翻拍照片之意義為何？）
    警卷第35頁上方照片經我查證即甲○○及乙○○一前一後騎
    乘機車，但是看不出車牌號碼。警卷第35頁下方照片經我查
    證即甲○○騎乘機車倒地。警卷第36頁二張照片亦係甲○○
    倒地之畫面。警卷第37頁上方照片經我查證係乙○○下車查
    看。警卷第37頁下方照片經我查證係乙○○扶起傷者甲○○
    。警卷第38頁上方照片經我查證係乙○○牽起機車」、「（
    問：這時候乙○○將甲○○扶到何處？）扶到442 號騎樓，
    但是這部分監視器有拍到，但是沒有翻拍成照片」、「警卷
    第38頁下方照片經我查證係乙○○牽機車至人行道，就是畫
    面上白色轎車右後方旗幟之旁邊。警卷第39頁二張照片經我
    查證係乙○○牽機車停在人行道上。警卷第40頁、第41頁照
    片係乙○○在牽第二部機車」、「（問：乙○○牽完機車之
    後作何處理？）他有在路邊要攔車子，這部分監視錄影器可
    以看到，但是沒有人要停車，所以他就跑到第一銀行請人叫
    救護車」、「乙○○停放機車之位置就是在相片編號二之位
    置，其店面門牌號碼係442 號」等語（詳本院卷第27-30 頁
    背面），則以被告停放在海佃路2 段442 號前之車牌號碼UI
    G-909 號輕型機車之引擎排氣管是微溫，應可推測該機車剛
    自不遠處騎乘而來。且倘被告所稱係徒步行走於路邊時遭不
    詳車號之機車所撞及，何以被告停放在路邊之上開機車右前
    燈罩與前車輪蓋右側有新的擦地痕跡？又何以被告之臉部、
    雙手手背盡是擦痕，而非遭機車撞及理應出現之骨折或是挫
    傷？再佐以設置在海佃路2 段446 號之監視錄影器之翻拍照
    片（詳警卷第35-41 頁），雖未能清楚看出一前一後行駛之
    機車車牌號碼及該等駕駛人之面貌為何，然仍可清楚看出騎
    乘在前之駕駛人自摔倒地後，騎乘在後之駕駛人將該自摔之
    駕駛人扶起，再將二輛機車停放在海佃路2 段442 號前等情
    ，再觀諸卷附之臺南市消防局救護紀錄表上記載之救護車出
    勤通知時間係98年7 月23日下午2 時10分許（詳警卷第45頁
    ），足認被告經過海佃路2 段446 號前之時間約係在當日下
    午接近2 時許，是以證人吳國全所調閱之監視錄影畫面應係
    本件案發時之狀況無誤。據上，被告酒後騎乘車牌號碼UIG-
    909 號輕型機車，行經臺南市○○路○ 段442 號前時，因不
    勝酒力，失控而自摔倒地受傷之事實，應可認定。證人吳宗
    耀於偵訊及本院審理時證稱：被告並未酒後駕車等語，顯係
    迴護被告之詞，自不足為有利於被告之認定。
(三)按刑法第185條之3所稱服用酒類或其他相類之物，不能安全
    駕駛動力交通工具之公共危險罪，係屬抽象危險犯之規定，
    此種抽象危險係伴隨飲酒過量之行為而當然成立。換言之，
    只需客觀上有此種行為出現，危險即視為存在，其是否果真
    肇事，均不影響公共危險罪責之成立；若其果真駕車肇禍，
    其刑責之明顯則更不待言。又刑法第185 條之3 係「抽象危
    險犯」，不以發生具體危險為必要，參考德國、美國之認定
    標準，對於呼氣中酒精濃度已達每公升0.55 毫 克（0.55MG
    /L）或血液濃度達0.11％以上，肇事率為一般正常人之10倍
    ，認為已達「不能安全駕駛」之標準；至於上揭數值以下之
    行為，如輔以其他客觀事實得作為「不能安全駕駛」之判斷
    時，亦應依刑法第185 條之3 之規定移送法辦處以刑罰，法
    務部88年5 月18日（88）法檢字第001669號函釋可資參照。
    被告騎乘機車前即已飲用酒類，於騎乘機車自摔受傷後，經
    施以酒精濃度測試，測得其呼氣所含酒精濃度高達每公升1.
    36毫克，此有臺南市○○○道路交通事故當事人酒精測定紀
    錄表乙紙在卷可按，揆之前揭說明，其騎乘機車之注意能力
    已因飲酒而較平日為低，並因自摔倒地受傷，顯已不能安全
    駕駛動力交通工具至明。本件事證已臻明確，被告犯行堪以
    認定，應依法論科。
二、核被告甲○○所為，係犯刑法第185 條之3 不能安全駕駛動
    力交通工具而駕駛罪。爰審酌被告於飲酒後，仍騎乘機車，
    不顧國家法令之禁令，罔顧他人生命、財產之心態，至為可
    訾，且被告犯後為圖規避酒後駕車之責任，猶飾詞否認，未
    見悔意，及其品行、智識程度等一切情狀，量處如主文所示
    之刑，併予諭知如易服勞役之折算標準，以示懲儆。
三、至證人乙○○在偵查及本院審理程序之中，以證人身分具結
    作證迴護被告所言，究竟有無虛偽陳述，而另涉犯偽證罪嫌
    ，當應由檢察官續為偵查後，再另為適法之處置，併此陳明
    。
據上論斷，應依刑事訴訟法第299 條第1 項前段，刑法第185 條
之3 ，第42條第3 項，刑法施行法第1 條之1 第1 項，判決如主
本案經檢察官丙○○到庭執行職務。
中    華    民    國    99    年    1     月    25    日
                          交通法庭    法  官  鄭燕璘
以上正本證明與原本無異。
如不服本判決應於收受本判後10日內向本院提出上訴書狀，並應
敘述具體理由。其未敘述上訴理由者，應於上訴期間屆滿後20日
內向本院補提理由書狀（均須按他造當事人之人數附繕本）「切
勿逕送上級法院」。
                                      書記官  蔡明峰
中    華    民    國    99    年    1     月    25    日
中華民國刑法第185條之3
服用毒品、麻醉藥品、酒類或其他相類之物，不能安全駕駛動力
交通工具而駕駛者，處1年以下有期徒刑、拘役或科或併科15萬
元以下罰金。


司法院資訊處製作；財團法人民間司法改革基金會備份。
